【裁判字號】    97,交抗,248
【裁判日期】    971015
【裁判案由】    聲明異議
【裁判全文】
臺灣高等法院臺南分院交通事件裁定  九十七年度交抗字第二四八號
抗  告  人
即受處分人  甲○○
上列抗告人因違反道路交通管理處罰條例案件，不服臺灣嘉義地
方法院中華民國九十七年八月二十九日所為裁定（九十七年度交
聲字第二六二號），提起抗告，本院裁定如下：
    主    文
抗告駁回。
    理    由
一、抗告意旨略以：(一)司法實務對於道路交通管理處罰條例規範
    事項所生爭執之審判權爭議問題甚多，是否均屬交通法庭管
    轄，又有爭議。若按原裁定之見解，不符該條例第五十六條
    第三項規定之「拖吊處分」，循行政爭訟途徑，基於「救濟
    途逕不可分原則」，將導致判決歧異之虞，且使同一事件之
    觀察失其全面性，依據臺灣高雄高等行政法院九十二年簡字
    第一二六號裁定認為，本案應向普通法院提出異議。(二)依據
    憲法第十六條訴訟權規定及其內涵，訴訟制度必須係完整存
    在，應賦予人民無漏洞的裁判請求權，即指法律救濟管道應
    係無漏洞的、有效率的（即時裁判，人民全理的等待時間，
    及釋字第五０七號所稱之訴訟要件不可過於嚴苛，但可為合
    理的限制）、有實質保障功能的（預先權利保護）；又此一
    爭議未定，亦無從達成行政監督之功能，即法院無從透過裁
    判個案，監督行政機關第二次法律適用，恐造成行政機關於
    拖吊車輛時輕忽人民權利，蔑視比例原則。倘抗告法院仍認
    無審判權，由於目前實務上之救濟途徑爭議未定，已侵害抗
    告人權益，抗告人懇請抗告法院聲請大法官會議解釋，以定
    審判權之歸屬。為此，提起抗告云云。
二、按受處分人，不服第八條主管機關所為之處罰，得於接到裁
    決書之翌日起二十日內，向管轄地方法院聲明異議。道路交
    通管理處罰條例第八十七條第一項著有明文。準此，交通違
    規受處分人得向地方法院聲明異議之對象，應以裁決書所示
    之裁罰處分為限，即令同一交通違規事件中有另作成其他內
    容之行政處分，倘非裁決書所示之裁罰處分，自非為聲明異
    議對象，縱令有違反行政法上相關規定，而有違法之嫌，受
    處分人仍應另循行政爭訟管道，予以救濟，非交通異議事件
    中得併予審酌。查本件原處分機關係以抗告人即受處分人有
    停車車種不依規定之違規事實，乃依道路交通管理處罰條例
    第五十六條第一項規定處以新台幣六百元（詳見交通部公路
    總局嘉義區監理所嘉義市監理站嘉監義裁字第７６－Ａ０５
    ＷＳＱ２２９號裁決書）。依上，原裁決書裁罰對象為抗告
    人「停車車種不依規定之違規事實所為新台幣六百元之罰鍰
    」，則本院審理本件交通異議之範圍，自應以抗告人有無上
    開違規事實，以及原處分機關處以新台幣六百元之罰鍰是否
    適法妥當為限，合先敘明。
三、次按，汽車駕駛人停車時，停車車種不依規定者，處新臺幣
    （下同）六百元以上一千二百元以下罰鍰，道路交通管理處
    罰條例第五十六條第一項第九款定有明文。本件抗告人於九
    十七年五月十六日下午二時四分許，在台北市○○路七十號
    前，在機車停車格內停車之違規事實，為抗告人所不爭執，
    並有裁決書、交通部公路總局嘉義區監理所嘉義市監理站九
    十七年七月七日嘉監義四字第０九七二一０二五三六號、台
    北市政府警察局交通警察大隊九十七年八月十二日北市警交
    大執字第０九七三三一三四九００號函附採證照片等在卷可
    稽。本件抗告人違規事實屬實，原處分機關依道路交通管理
    處罰條例第五十六條第一項規定處以新台幣六百元，核無違
    誤。至原審以抗告人「最初聲明異議係主張確認拖吊處分違
    法，並不及於撤銷上揭裁決．．其於九十七年八月二十日始
    具狀聲明撤銷上開罰鍰處分，此有陳報狀上所揭原審法院收
    文戳章在卷為憑（見原審卷第十九頁），顯已逾前揭二十日
    法定聲明異議期間，程序上亦不合法。」裁定駁回抗告人之
    聲明異議，惟抗告人於九十七年六月二十三日合法收受原裁
    決書後，旋於九十七年六月二十七日具狀向原審法院聲明異
    議，有抗告人之聲明異議狀上蓋有原審法院收文戳章可佐（
    見原審卷第一頁），雖抗告人聲明狀上請求事項係記載為「
    請求確認台北市政府警察局交通隊直屬第二分隊（下稱主管
    機關）之員警賴憲達（編號為189310），於中華民國九十七
    年五月十七日十四時四分許所為之拖吊行政處分違法」等語
    ，並不符合法定程式，然觀諸抗告人聲明異議理由第二點，
    乃敘及「本人停放車輛之區域，夜間光線不明，且該路段之
    機車停車格皆係劃於行人道上，並無劃於路邊之前例，．．
    而後本人基於對公權力之信任，認為該區存在白線，應係可
    以停放車輛之區域．．」（見原審卷第二頁），可認抗告人
    對其停車是否違規一事，表示異議，自應從寬認定抗告人對
    裁決書裁罰之前提事實即舉發事實（指違規停車部份），表
    示異議（即抗告人誤信機車停車格內可停放自小客車），則
    抗告人本件聲明異議，應認業於法定期間提出，合於法定程
    序，是原裁定以抗告人聲明異議逾法定期間，以不合法定程
    式為由駁回抗告人之異議，容有不當。然本件抗告人違規事
    實屬實，其異議仍應認無理由，原裁定之結論並無不當，抗
    告為無理由，仍應予駁回。
四、另抗告人因同一交通違規事實，其違規車輛經台北市政府警
    察局交通大隊移置之行政處分（即抗告人指稱之「拖吊」處
    分），與原裁決書處以罰鍰之行政處分，二者之構成要件及
    處理程序有所不同（車輛移置處分之處分機關為台北市政府
    警察局，而罰鍰處分之處分機關為交通部公路總局嘉義區監
    理所嘉義市監理站），不可混為一談，受處分人對車輛移置
    處分如有不服，自應循通常訴願程序提起訴願及行政訴訟救
    濟，業經原審敘明綦詳；再者，本件車輛移置之行政處分不
    在原裁決書之裁決範圍內，則本件車輛移置之行政處分是否
    適法妥當，本院自難併予審酌。是抗告人對其違規停車所受
    「拖吊」處分如有不服，不論是對該拖吊處分之程序或實體
    上之爭議，均非本件交通異議事件，所得審理範圍，抗告人
    再執同一理由，謂原裁定不當，核無理由，應予駁回。
五、據上論斷，應依道路交通案件處理辦法第二十六條，刑事訴
    訟法第四百十二條，裁定如主文。
中    華    民    國    97    年    10    月    15    日
                      刑事第一庭審判長法官  黃  崑  宗
                                      法官  王  明  宏
                                      法官  蔡  長  林
以上正本證明與原本無異。
不得再抗告。
                                    書記官  李  培  薇
中    華    民    國    97    年    10    月    15    日


司法院資訊處製作；財團法人民間司法改革基金會備份。
